【裁判字號】    98,交聲,378
【裁判日期】    980227
【裁判案由】    聲明異議
【裁判全文】
臺灣高雄地方法院交通事件裁定         98年度交聲字第378號
原處分機關  交通部公路總局高雄區監理所
代  表  人  劉育麟
異  議  人  甲○○
上列異議人因違反道路交通管理處罰條例案件，對於交通部公路
總局高雄區監理所於民國98年2 月5 日所為之處分（高監營裁字
第裁80-N00000000 號），聲明異議，本院裁定如下：
    主  文
異議駁回。
    理  由
一、本件異議意旨略以：原處分認異議人所有車牌號碼L38-636
    號重型機車（下稱系爭機車），於民國97年12月8 日中午12
    時25分許，行經高雄縣仁武鄉○○路216 號前，因行駛汽車
    道，經執行勤務之交通警察上前攔查，惟該車駕駛人停車後
    趁員警拿取單據欲掣單時，隨即駕車加速逃逸拒絕接受稽查
    ，為警逕行舉發，原處分機關乃依道路交通管理處罰條例第
    45條第13款、第60條第1 項規定，各裁處異議人罰鍰新臺幣
    （下同）600 元、3,000 元，共3,600 元；惟異議人認其並
    未到過違規地點，系爭機車停放於室內停車場，車鑰匙置於
    機車上，詢問他人均無人承認有該違規事件。為此，爰依法
    聲明異議等語。
二、按汽車駕駛人（包括機器腳踏車駕駛人），爭道行駛機器腳
    踏車，不在規定車道行駛，處新臺幣600 元以上1,800 元以
    下罰鍰；汽車駕駛人（包括機器腳踏車駕駛人），駕駛汽車
    有違反道路交通管理處罰條例之行為，經交通勤務警察或依
    法令執行交通稽查任務人員制止時，不聽制止或拒絕停車接
    受稽查而逃逸者，除按各該條規定處罰外，處新臺幣3,000
    元以上6,000 元以下罰鍰，道路交通管理處罰條例第45條第
     13 款、第60條第1 項分別定有明文。又按道路交通管理處
    罰條例之處罰，受舉發違反道路交通管理事件之受處罰人，
    認為受舉發之違規行為應歸責他人者，應於舉發違反道路交
    通管理事件通知單應到案日期前，檢附相關證據及足資辨識
    、通知應歸責人之證明文件，向處罰機關告知應歸責人，處
    罰機關應即另行通知應歸責人到案依法處理。逾期未依規定
    辦理者，仍依道路交通管理處罰條例各該違反條款規定處罰
    ，道路交通管理處罰條例第85條第1 項、違反道路交通管理
    事件統一裁罰基準及處理細則第36條規定甚詳。核上開規定
    之立法意旨，無非在將行政處罰歸於實際應負責任之人，以
    符公平正義，並使實際應負責之人能知所警惕避免再犯。惟
    因慮及監理及交通違規之處罰係大量而反覆性之行政行為，
    處罰機關礙於人力、時間之短絀，有時難以一一詳究違規者
    為何人。相較之下受處分人時間、人力較為寬裕，且受處分
    人對於實際駕駛者為何人多知之甚詳，相關證據及證明文件
    亦均在受處分人掌握之中，具有資訊上之優勢。若容許受處
    分人僅泛稱係他人駕駛而不提供足資識別之身分，又或稱為
    某某人所為但不提出證據，則處罰機關勢需耗費大量時間勞
    力調查，仍恐一無所獲，此種責任之分配並非合理。是故立
    法者課與受處分人在期限前提出證明之義務，違反則產生失
    權之效果，不得再申請轉罰。
三、經查：
（一）異議人所有之系爭機車，於97年12月8 日中午12時25分許
      ，行經高雄縣仁武鄉○○路216 號前，因行駛汽車道，經
      執行勤務之交通警察上前攔查，惟該車駕駛人停車後趁員
      警拿取單據欲掣單時，隨即駕車加速逃逸拒絕接受稽查等
      情，有高雄縣政府警察局舉發違反道路交通管理事件通知
      單（下稱舉發通知單）、高雄縣政府警察局仁武分局98年
      1 月16日高縣仁警交字第0980006303號函、交通部公路總
      局高雄區監理所98年2 月5 日高監營裁字第裁80-N000000
      00號裁決書各1 份在卷可稽。衡以系爭機車駕駛人為警趨
      前攔停時，有先停車之舉，足見系爭機車離舉發員警距離
      甚近，應無舉發誤認之虞，且觀之舉發通知單上載明「三
      葉（應係山葉之筆誤）、銀色、駕駛人為男性中年人、著
      半紅外套灰長褲」等語，有舉發通知單影本1 紙附卷可佐
      ，詳載違規車輛車型、顏色、駕駛人年紀、衣著特徵，足
      徵舉發員警斯時觀察甚詳。復核系爭機車車款、顏色，亦
      與系爭機車車籍資料相符，有公路監理電子閘門車號查詢
      重型機車車籍資料1 紙附卷可參，益徵員警舉發無誤，是
      上揭交通違規事實堪以認定。
（二）雖異議人為女性，而非舉發通知單上所載「中年男性」，
      足認異議人尚非前揭違規事實之機車駕駛人，惟異議人於
      收受本件舉發通知單後，並未於應到案日期即98年1 月20
      日前，檢附相關證據及足資辨識、通知應歸責人之證明文
      件，向處罰機關告知應歸責人。酌以異議人僅嗣後提出異
      議狀泛稱無人坦承該次違規，或要求法院予以調閱照片或
      錄影帶云云，依上開說明，異議人既未於舉發通知單所載
      到案日期前，檢附相關證據及足資辨識、通知應歸責人之
      證明文件，向處罰機關告知應歸責人，俾利處罰機關另行
      通知應歸責人到案依法處理，則應認已產生失權效果，不
      得再申請轉罰。
四、綜上所述，異議人雖僅為系爭機車之登記名義人，而上開違
    規事件另有應歸責之人，惟既已逾上開申請轉罰之期限，則
    原處分機關據以裁罰，於法即無不當。本件異議應予以駁回
    。
五、據上論斷，應依道路交通案件處理辦法第19條，裁定如主文
    。
中    華    民    國    98    年    2     月    27    日
                  交通法庭法  官  謝枚霏
以上正本證明與原本無異。
如不服本裁定，應於收受送達後5 日內向本院提出抗告狀。
中    華    民    國    98    年    2     月    27    日
                          書記官  楊馥如


司法院資訊處製作；財團法人民間司法改革基金會備份。
